【裁判字號】    95,裁,2862
【裁判日期】    951221
【裁判案由】    就業服務法
【裁判全文】
最  高  行  政  法  院  裁  定
                                     95年度裁字第02862號
上  訴  人  台灣潔齒化工股份有限公司
代  表  人  甲○○
被 上訴 人  臺中縣政府
代  表  人  乙○○
上列當事人間因就業服務法事件，上訴人對於中華民國94年9月
15日臺中高等行政法院94年度簡字第00136號簡易判決，提起上
訴。本院裁定如下：
    主  文
上訴駁回。
上訴審訴訟費用由上訴人負擔。
    理  由
一、按對於適用簡易程序之裁判提起上訴或抗告，須經本院許可
    ，且該許可以訴訟事件所涉及之法律見解具有原則性者為限
    ，行政訴訟法第235條定有明文。所謂法律見解具有原則性
    者，諸如就行政命令是否牴觸法律所為之判斷，又如同類事
    件所表示之法律見解與其他高等行政法院或本院所表示之見
    解互相牴觸者屬之。
二、上訴意旨略謂：（一）按就業服務法第44條及同法第63條第
    1項並未明文規定處罰過失犯，故該法應無處罰過失犯之餘
    地甚明。原審雖引用司法院釋字第275號解釋，以舉證責任
    倒置為由認為只要行為人違反禁止規定，除非行為人證明無
    過失，即應受處罰云云，然上訴人於原審訴狀陳辯並無過失
    之理由，詎原審均置之不理，未經開庭調查即逕為判決，實
    有判決不載理由及所載理由矛盾之違誤。（二）經查，該名
    外國人NGUYEN THI MUOI（護照號碼：A0000000A）確係於民
    國（下同）94年3月18日上午8時30分前往廠區找上訴人聘僱
    之3名外勞聊天，因上訴人負責人之兄曾聘僱該名外國人從
    事監護工因此有認識，方允諾其進入廠區找人，不意臺中縣
    政府警察局豐原分局社口派出所於同日上午10時20分以臨檢
    方式，前往上訴人位於大雅鄉○○路○段51號廠區時，該外
    國人仍未離去，上訴人並不知情，以上應有上訴人之代表人
    及該名外國人之調查筆錄可稽。執上，上訴人並未聘僱該名
    外國人從事牙膏包裝工作，亦未曾給付薪水，此有該名外國
    人之警訊筆錄可稽。故縱該名外國人於訪友聊天之際順便幫
    忙撿拾牙膏，應屬無對價關係之施惠行為，無從認定上訴人
    與該名外國人具有僱傭之法律關係，依舉重明輕法理，當然
    亦無法逕認該名外國人係「從事工作」之行為，自無適用前
    開就業服務法之規定之餘地。上訴人事先對於該名外國人係
    非法居留或未受他人合法聘僱等節，並不知情，倘因該名外
    國人前來上訴人工廠內訪友，並順手撿拾牙膏，即逕認定上
    訴人構成就業服務法所謂「容留外國人從事工作」之要件，
    實屬不通人情之處分，故原判決之認定顯有違背經驗法則及
    論理法則。（三）本件事實核情並無違反重大公益，應無逕
    以行政處罰之必要。再者，依就業服務法第63條規定，違反
    同法第44條容留外國人從事工作及同法第57條第1款聘僱未
    經許可等之外國人者，兩者情形造成主管機關就外國人聘僱
    管理之困難與否、程度顯有不同，公益損害程度亦非可一概
    而論，乃均規定處以新臺幣150,000元以上，750,000元以下
    罰鍰，顯然違反行政程序法第7條所揭示之比例原則。詎原
    判決未加置論即認定原處分及訴願決定並無違誤，顯有上訴
    指摘之必要等語。
三、原判決就上訴人上訴主張部分，以依臺中縣警察局豐原分局
    調查之證據，業已事證明確，爰依行政訴訟法第233條第1項
    規定，不經言詞辯論裁判，認就業服務法第44條所謂之「非
    法容留外國人從事工作」係指與外國人間無聘僱關係之存在
    ，但有未依本法及相關法令規定申請許可，即容許外國人停
    留於其處所為其從事勞務提供或工作事實之行為而言，且該
    外國人並不以非法居留或未受他人合法聘僱為限。次查，稽
    之上訴人之總經理張崇藩、該名外籍勞工之調查筆錄內容，
    上訴人之代表人甲○○因與該名外籍勞工熟識而容留其於工
    廠內，該名外籍勞工自94年3月l8日8時30分許進入上訴人之
    工廠，至同日10時20分許被查獲止，停留在上訴人之工廠內
    將近二小時，上訴人之從業人員既未事先告知該名外籍勞工
    不得在其廠區內工作，於臺中縣警察局豐原分局人員至上訴
    人工廠查獲時，該名外籍勞工正在從事牙膏包裝之工作，已
    為該名外籍勞工所自認，並有事後採證之照片附卷可稽，且
    當天上訴人之代表人甲○○及上訴人之總經理張崇藩均在工
    廠內，渠等既未制止該名外籍勞工從事牙膏包裝之工作，上
    訴人有容留該名外籍勞工在上訴人之工廠內工作之情事，已
    至為明顯。又依司法院釋字第275號解釋，上訴人縱非故意
    ，惟，上訴人既無法舉證證明其無過失，上訴人自有過失，
    尚難以其不知情而免其責任。上訴人已違反法律規定之義務
    ，即應受罰。綜上所述，上訴人之主張，均不足採。從而，
    被上訴人所為之處分，於法並無違誤為由，判決駁回上訴人
    在原審之訴，原審依論理及經驗法則判斷本件事實，經核於
    法並無違背。另依該外籍勞工於警訊筆錄供稱「我到公司後
    就把我的行李包包(內有衣服及其他物品)拿到公司內宿舍房
    間放著，準備要向老闆說要在公司內居住一個禮拜，因我現
    在沒有工作，準備在公司工作賺錢」等語，是以上訴人所稱
    該外籍勞工係訪友聊天，其不知情等均無可信。上訴意旨係
    就原判決關於事實之認定及證據之取捨，指摘原判決違誤，
    然未於上訴理由中述明原判決有首開具有原則重要性法律見
    解之具體內容，本件自難認其訴訟事件所涉及之法律見解具
    有原則性，依首揭規定，上訴人提起上訴，不應許可，其上
    訴為不合法，應予駁回。至於所稱就業服務法第63條規定就
    違反同法第44條容留外國人從事工作及同法第57條第1款聘
    僱未經許可等之外國人者，兩者不同情況，均規定相同罰鍰
    ，違反行政程序法第7條所揭示之比例原則一節，查該規定
    係法律規定，並非被上訴人所為之行政行為，上訴人對行政
    程序法第7條規定，尚有誤解，併此敘明。
四、依行政訴訟法第249條第1項前段、第104條、民事訴訟法第9
    5條、第78條，裁定如主文。
中    華    民    國    95    年    12    月    21    日
                  第二庭審判長法  官  鍾  耀  光
                              法  官  劉  介  中
                              法  官  姜  仁  脩
                              法  官  王  德  麟
                              法  官  黃  清  光
以  上  正  本  證  明  與  原  本  無  異
中    華    民    國    95    年    12    月    21    日
                              書記官  莊  俊  亨


司法院資訊處製作；財團法人民間司法改革基金會備份。
